### 4.1. Obtener los datos de la base de datos
```{r echo=FALSE}
# Seleccionar dependiendo a las columnas
datosEq1 <- datosCalCOFI %>%
  select(mean_O2ml_L, mean_O2Sat, mean_T_degC, mean_Salnty, mean_ChlorA, mean_PO4uM, Depth_zone, Water_density_class)

# array de colores
colores_depth <- c("lightgreen", "lightblue", "lightpink", "gold")
colores_density <- c("lightblue", "lightgreen", "lightpink")

if(!file.exists("../data/processed/datosEq1.csv")) {
  write.csv(datosEq1, "../data/processed/datosEq1.csv")
  cat(sprintf("[ÉXITO]: Archivo creado con éxito en %s"), file())
} else {
  cat("[ADVERTENCIA]: El archivo ya existe")
}
```


### 4.2. Análisis Numérico
#### 4.2.1. Variable numérica por zona de profundidad
```{r echo=FALSE}
diseno <- matrix(c(1, 1, 2, 2,
                   0, 3, 3, 0), 
                 nrow = 2, byrow = TRUE)
layout(diseno)

boxplot(mean_O2ml_L ~ Depth_zone, data = datosEq1,
        main = "Oxigeno disuelto por zona de profundidad",
        ylab = "Zona de profundidad",
        xlab = "Oxigeno disuelto (mL/L)",
        col = c("lightgreen", "lightblue", "lightpink", "gold"),
        horizontal = TRUE)

boxplot(mean_T_degC ~ Depth_zone, data = datosEq1,
        main = "Temperatura por zona de profundidad",
        ylab = "Zona de profundidad",
        xlab = expression("Temperatura (" * degree * "C)"), 
        col = c("lightgreen", "lightblue", "lightpink", "gold"),
        horizontal = TRUE)

boxplot(mean_ChlorA ~ Depth_zone, data = datosEq1,
        main = "Clorofila-a por zona de profundidad",
        ylab = "Zona de profundidad",
        xlab = expression(paste("Clorofila-a (", mu, "g/L)")), 
        col = c("lightgreen", "lightblue", "lightpink", "gold"),
        horizontal = TRUE)

layout(1)
```


#### 4.2.2 Variable numérica por clase de densidad del agua
```{r}
diseno <- matrix(c(1, 1, 2, 2,
                   0, 3, 3, 0), 
                 nrow = 2, byrow = TRUE)
layout(diseno)

boxplot(mean_PO4uM ~ Water_density_class, data = datosEq1,
  main = "Fosfatos por clase de densidad del agua",
  ylab = "Clase de densidad del agua",
  xlab = expression(paste("Fosfatos (", mu,"mol/L)")),
  col = c("lightblue", "lightgreen", "lightpink"),
  horizontal = TRUE)

boxplot(mean_O2ml_L ~ Water_density_class, data = datosEq1,
  main = "Oxigeno disuelto por clase de densidad del agua",
  ylab = "Clase de densidad del agua",
  xlab = "Oxigeno (mL/L)",
  col = c("lightblue", "lightgreen", "lightpink"),
  horizontal = TRUE)

boxplot(mean_O2Sat ~ Water_density_class, data = datosEq1,
  main = "Saturacion de oxigeno por clase de densidad del agua",
  ylab = "Clase de densidad del agua",
  xlab = "Saturacion de oxigeno (%)",
  col = c("lightblue", "lightgreen", "lightpink"),
  horizontal = TRUE)

layout(1)
```

#### 4.2.3 Gráficos comparativos: variable cuantitativa vs cuantitativa
```{r}
diseno <- matrix(c(1, 1, 2, 2,
                   0, 3, 3, 0), 
                 nrow = 2, byrow = TRUE)
layout(diseno)

plot(datosEq1$mean_T_degC, datosEq1$mean_O2ml_L,
     main = "Temperatura vs Oxigeno disuelto",
     xlab = expression("Temperatura ("*degree*"C)"),
     ylab = "Oxigeno disuelto (mL/L)",
     col = "steelblue",
     pch=20)

plot(datosEq1$mean_PO4uM, datosEq1$mean_ChlorA,
     main = "Fosfatos vs Clorofila-a",
     xlab = expression(paste("Fosfatos (",mu,"mol/L)")),
     ylab = expression(paste("Clorofila-a (",mu,"g/L)")),
     col = "darkgreen",
     pch=20)

plot(datosEq1$mean_Salnty, datosEq1$mean_O2ml_L,
     main = "Salinidad vs Oxigeno disuelto",
     xlab = "Salinidad (PSU)",
     ylab = "Oxigeno disuelto (mL/L)",
     col = "purple",
     pch=20)

layout(1)

```

#### 4.2.4 Matriz de correlaciónes
```{r}
variables_num <- datosEq1[, c("mean_O2ml_L", "mean_O2Sat", "mean_T_degC", "mean_Salnty", "mean_ChlorA", "mean_PO4uM")]
correl <- cor(variables_num)
round(correl, 3)
```

### 4.3. Analisis Gráfico
#### 4.3.1.	Histogramas Variable cuantitativa 
```{r echo=FALSE}
par (mfrow = c(2,3))

hist(datosEq1$mean_O2ml_L,
     main="Oxígeno disuelto",
     xlab="Oxígeno disuelto (mL/L)",
     ylab= "Frecuencia",
     col="lightblue",
     border = "white")

hist(datosEq1$mean_O2Sat,
     main="Saturación de oxígeno",
     xlab="Saturación de oxígeno (%)",
     ylab= "Frecuencia",
     col="lightgreen",
     border = "white")

hist(datosEq1$mean_T_degC,
     main="Temperatura del agua",
     xlab="Temperatura (ºC)",
     ylab= "Frecuencia",
     col="lightpink",
     border = "white")

hist(datosEq1$mean_Salnty,
     main="Salinidad",
     xlab="Salinidad (PSU)",
     ylab= "Frecuencia",
     col="lightyellow",
     border = "white")

hist(datosEq1$mean_ChlorA,
     main="Clorofila-a",
     xlab="Clorofila-a (µg/L)",
     ylab= "Frecuencia",
     col="lightgray",
     border = "white")

hist(datosEq1$mean_PO4uM,
     main="Fosfatos",
     xlab="Fosfatos  (µmol/L)",
     ylab= "Frecuencia",
     col="lightsalmon",
     border = "white")

```

#### 4.3.2.	Histogramas comparativos Depth zone (oxígeno y temperatura)
```{r echo=FALSE}
categorias_depth <- unique(datosEq1$Depth_zone)
n_depth <- length(categorias_depth)

#Oxígeno disuelto por zona de profundidad
par(mfrow = c(2,2))
for (i in 1:n_depth){
  x <- datosEq1$mean_O2ml_L[datosEq1$Depth_zone == categorias_depth [i]]
  hist(x,
       main = paste("Oxígeno disuelto <-\nZona:",
                    categorias_depth[i]),
       xlab="Temperatura (ºC)",
       ylab = "Frecuencia",
       col = colores_depth[i],
       border = "white")
}
```

#### 4.3.3.	Histogramas comparativos Water density class (fosfatos y clorofila)
```{r echo=FALSE}
categorias_density <- unique(datosEq1$Water_density_class)
n_density <- length(categorias_density) # Esto debería ser 3

par(mfrow = c(3, 2))

# Bloque 1: Fosfatos
for (i in 1:n_density) {
  x <- datosEq1$mean_PO4uM[datosEq1$Water_density_class == categorias_density[i]]
  hist(x,
       main = paste("Fosfatos\nClase:", categorias_density[i]),
       xlab = expression(paste("Fosfatos (", mu, "mol/L)")),
       ylab = "Frecuencia",
       col = colores_density[i],
       border = "white")
}

# Bloque 2: Clorofila-a
for (i in 1:n_density) {
  x <- datosEq1$mean_ChlorA[datosEq1$Water_density_class == categorias_density[i]]
  hist(x,
       main = paste("Clorofila-a\nClase:", categorias_density[i]),
       xlab = expression(paste("Clorofila-a (", mu, "g/L)")),
       ylab = "Frecuencia",
       col = colores_density[i],
       border = "white")
}
```

#### 4.3.4. Boxplots (UNIVARIABLES) Variable cuantitativa
```{r echo=FALSE}
par(mfrow = c(2, 3))

boxplot(datosEq1$mean_O2ml_L,
        main = "Oxígeno disuelto",
        ylab = "Oxígeno disuelto (mL/L)",
        col = "lightblue")

boxplot(datosEq1$mean_O2Sat,
        main = "Saturación de oxígeno",
        ylab = "Saturación (%)",
        col = "lightgreen")

boxplot(datosEq1$mean_T_degC,
        main = "Temperatura del agua",
        ylab = "Temperatura (°C)",
        col = "lightpink")

boxplot(datosEq1$mean_Salnty,
        main = "Salinidad",
        ylab = "Salinidad (PSU)",
        col = "lightyellow")

boxplot(datosEq1$mean_ChlorA,
        main = "Clorofila-a",
        ylab = "Clorofila-a (µg/L)",
        col = "lightgray")

boxplot(datosEq1$mean_PO4uM,
        main = "Fosfatos",
        ylab = "Fosfatos (µmol/L)",
        col = "lightsalmon")
```

#### 4.3.5. Boxplot (COMPARATIVOS) Depth zone
```{r echo=FALSE}
par(mfrow = c(1, 3))

boxplot(mean_O2ml_L ~ Depth_zone, data = datosEq1,
        main = "Oxígeno disuelto\npor zona de profundidad",
        xlab  = "Oxígeno disuelto (mL/L)",
        ylab  = "Zona de profundidad",
        col   = colores_depth,
        horizontal = TRUE)

boxplot(mean_T_degC ~ Depth_zone, data = datosEq1,
        main = "Temperatura\npor zona de profundidad",
        xlab  = "Temperatura (°C)",
        ylab  = "Zona de profundidad",
        col   = colores_depth,
        horizontal = TRUE)

boxplot(mean_PO4uM ~ Depth_zone, data = datosEq1,
        main = "Fosfatos\npor zona de profundidad",
        xlab  = "Fosfatos (µmol/L)",
        ylab  = "Zona de profundidad",
        col   = colores_depth,
        horizontal = TRUE)
```

#### 4.3.6.	Boxplots (COMPARATIVOS) Water density class
```{r echo=FALSE}
par(mfrow = c(1, 3))

boxplot(mean_O2ml_L ~ Water_density_class, data = datosEq1,
        main = "Oxígeno disuelto\npor clase de densidad",
        xlab  = "Oxígeno disuelto (mL/L)",
        ylab  = "Clase de densidad del agua",
        col   = colores_density,
        horizontal = TRUE)

boxplot(mean_O2Sat ~ Water_density_class, data = datosEq1,
        main = "Saturación de oxígeno\npor clase de densidad",
        xlab  = "Saturación de oxígeno (%)",
        ylab  = "Clase de densidad del agua",
        col   = colores_density,
        horizontal = TRUE)

boxplot(mean_ChlorA ~ Water_density_class, data = datosEq1,
        main = "Clorofila-a\npor clase de densidad",
        xlab  = "Clorofila-a (µg/L)",
        ylab  = "Clase de densidad del agua",
        col   = colores_density,
        horizontal = TRUE)
```

#### 4.3.7.	Gráficos de dispersión Cuantitativa vs Cuantitativa
```{r echo=FALSE}
par(mfrow = c(2, 2))

#Temperatura vs Oxígeno disuelto
plot(datosEq1$mean_T_degC, datosEq1$mean_O2ml_L,
     main = "Temperatura vs Oxígeno disuelto",
     xlab = "Temperatura (°C)",
     ylab = "Oxígeno disuelto (mL/L)",
     col  = "steelblue",
     pch = 20)

#Temperatura vs Clorofila-a
plot(datosEq1$mean_T_degC, datosEq1$mean_ChlorA,
     main = "Temperatura vs Clorofila-a",
     xlab = "Temperatura (°C)",
     ylab = "Clorofila-a (µg/L)",
     col  = "darkgreen",
     pch = 20)

#Fosfatos vs Clorofila-a
plot(datosEq1$mean_PO4uM, datosEq1$mean_ChlorA,
     main = "Fosfatos vs Clorofila-a",
     xlab = "Fosfatos (µmol/L)",
     ylab = "Clorofila-a (µg/L)",
     col  = "darkorange",
     pch = 20)

#Salinidad vs Oxígeno disuelto
plot(datosEq1$mean_Salnty, datosEq1$mean_O2ml_L,
     main = "Salinidad vs Oxígeno disuelto",
     xlab = "Salinidad (PSU)",
     ylab = "Oxígeno disuelto (mL/L)",
     col  = "purple",
     pch = 20)
```