## 6.1 Planteamiento de preguntas
Ya tenemos nuestra variable y nuestras preguntas definidas. Sin embargo, con estas preguntas realmente no podemos hacer análisis estadistico. Debido a que estas solo se limitan a describir un predicado; hay que reformularlas para que puedan ser analizadas con métodos estadísticos inferenciales.

¿El nivel promedio de oxígeno disuelto en nuestra región cumple con el umbral mínimo óptimo establecido por las normativas ambientales (5 ml/L) necesario para mantener mantener la salud del ecosistema?

¿De qué manera las variaciones e incrementos en la temperatura y la salinidad del agua están alterando significativamente los niveles de oxígeno disuelto (meanO2ml_L), y cómo pone este déficit en riesgo el equilibrio de la biodiversidad marina?

¿Existe una relación significativa entre los niveles de oxígeno disuelto (mean_O2ml_L}) y la biodiversidad marina en nuestra región?

## 6.2 Planteamiento de hipótesis de la primera pregunta

$H_0$: El nivel promedio de oxígeno disuelto en nuestra región es menor o igual al umbral mínimo óptimo establecido por las normativas ambientales (5 ml/L).

$H_1$: El nivel promedio de oxígeno disuelto en nuestra región es mayor al umbral mínimo óptimo establecido por las normativas ambientales (5 ml/L).

```{r echo=FALSE}
# Prueba t de Student de una cola: H0: mu <= 5 vs H1: mu > 5
oxigeno <- datosEq1$mean_O2ml_L
mu_0    <- 5
alpha   <- 0.05

prueba <- t.test(oxigeno, alternative = "greater", mu = mu_0, conf.level = 1 - alpha)

t_obs   <- prueba$statistic
gl      <- prueba$parameter
t_crit  <- qt(1 - alpha, df = gl)
p_valor <- prueba$p.value

lim_sup <- max(abs(t_obs), abs(t_crit)) + 0.5
x_vals <- seq(-lim_sup, lim_sup, length.out = 300)
y_vals <- dt(x_vals, df = gl)
plot(x_vals, y_vals, type = "l", lwd = 3, xlab = "t (desviaciones estándar lejos de μ)", yaxt = "n", ylab = "",
     main = "Prueba t unilateral: ¿El oxígeno promedio supera los 5 ml/L?", ylim = c(-0.023, max(y_vals) * 1.1))
abline(h = 0)
legend("topleft", c("Regla de decisión", "Análisis de la muestra"), fill = c("red", "blue"), cex = 0.8)

zf <- t_crit
zD <- t_obs

# Regla de decisión
abline(v = zf, col = "red", lty = 3, lwd = 1.5)
abline(v = -zf, col = "red", lty = 3, lwd = 1.5)
text(zf, -0.02, round(zf, 2), col = "red", cex = 0.7, xpd = TRUE)
text(-zf, -0.02, round(-zf, 2), col = "red", cex = 0.7, xpd = TRUE)

abline(v = zD, col = "blue", lty = 3, lwd = 1.5)
text(zD, -0.02, round(zD, 2), cex = 0.8, col = "blue", xpd = TRUE)

if (p_valor < alpha) {
  cat("Se rechaza H0: el nivel promedio de oxígeno disuelto es mayor a 5 ml/L")
} else {
  cat("No se rechaza H0: no hay evidencia suficiente para concluir que el promedio supera 5 ml/L")
}
```

## 6.3 Planteamiento de hipótesis de la segunda pregunta

$H_0$: Las variaciones en temperatura y salinidad no alteran significativamente los niveles de oxígeno disuelto ($\beta_{Temp} = 0$ y $\beta_{Sal} = 0$).

$H_1$: Al menos una de las variables (temperatura o salinidad) altera significativamente los niveles de oxígeno disuelto ($\beta_{Temp} \neq 0$ o $\beta_{Sal} \neq 0$).

```{r echo=FALSE}
# Regresión lineal múltiple: H0: b_Temp = 0 y b_Sal = 0 vs H1: Al menos un b != 0
modelo    <- lm(mean_O2ml_L ~ mean_T_degC + mean_Salnty, data = datosEq1)
resumen   <- summary(modelo)
alpha     <- 0.05

# Prueba F global
f_stat    <- resumen$fstatistic
f_pval    <- pf(f_stat[1], f_stat[2], f_stat[3], lower.tail = FALSE)

# Coeficientes individuales
coef_temp <- resumen$coefficients["mean_T_degC", ]
coef_sal  <- resumen$coefficients["mean_Salnty", ]

t_obs     <- coef_temp[3]
gl        <- modelo$df.residual
t_crit    <- qt(1 - alpha / 2, df = gl)

lim_sup   <- max(abs(t_obs), abs(t_crit)) + 0.5
x_vals    <- seq(-lim_sup, lim_sup, length.out = 300)
y_vals    <- dt(x_vals, df = gl)

plot(x_vals, y_vals, type = "l", lwd = 3, xlab = "t (desviaciones estándar lejos de μ)", yaxt = "n", ylab = "",
     main = "Prueba de Hipótesis: Alteración del oxígeno \n disuelto con salinidad y temperatura", ylim = c(-0.023, max(y_vals) * 1.1))
abline(h = 0)
legend("topleft", c("Regla de decisión", "Análisis de la muestra"), fill = c("red", "blue"), cex = 0.8)

zf        <- t_crit
zD        <- t_obs

# Regla de decisión
abline(v = zf, col = "red", lty = 3, lwd = 1.5)
abline(v = -zf, col = "red", lty = 3, lwd = 1.5)
text(zf, -0.02, round(zf, 2), col = "red", cex = 0.7, xpd = TRUE)
text(-zf, -0.02, round(-zf, 2), col = "red", cex = 0.7, xpd = TRUE)

abline(v = zD, col = "blue", lty = 3, lwd = 1.5)
text(zD, -0.02, round(zD, 2), cex = 0.8, col = "blue", xpd = TRUE)

if (f_pval < alpha) {
  cat(sprintf("Prueba F global: Se rechaza H0 (p = %.4f). Al menos una variable afecta significativamente el oxígeno disuelto.\n", f_pval))
} else {
  cat(sprintf("Prueba F global: No se rechaza H0 (p = %.4f). Las variaciones no alteran significativamente los niveles de oxígeno.\n", f_pval))
}

if (abs(t_obs) > t_crit) {
  cat(sprintf("Temperatura: Se rechaza H0 (t = %.2f, p = %.4f). La temperatura afecta significativamente el oxígeno disuelto.\n", t_obs, coef_temp[4]))
} else {
  cat(sprintf("Temperatura: No se rechaza H0 (t = %.2f, p = %.4f). No hay evidencia de efecto significativo de la temperatura.\n", t_obs, coef_temp[4]))
}

if (abs(coef_sal[3]) > t_crit) {
  cat(sprintf("Salinidad: Se rechaza H0 (t = %.2f, p = %.4f). La salinidad afecta significativamente el oxígeno disuelto.\n", coef_sal[3], coef_sal[4]))
} else {
  cat(sprintf("Salinidad: No se rechaza H0 (t = %.2f, p = %.4f). No hay evidencia de efecto significativo de la salinidad.\n", coef_sal[3], coef_sal[4]))
}
```

## 6.4 Planteamiento de hipótesis de la tercera pregunta

$H_0$: No existe una relación lineal significativa entre el oxígeno disuelto y la clorofila-a ($\rho = 0$).

$H_1$: Si existe una relación lineal significativa entre el oxígeno disuelto y la clorofila-a ($\rho \neq 0$).

```{r echo=FALSE}
alpha <- 0.05

prueba <- cor.test(datosEq1$mean_O2ml_L, datosEq1$mean_ChlorA, method = "pearson")

t_obs   <- prueba$statistic
gl      <- prueba$parameter
t_crit  <- qt(1 - alpha / 2, df = gl)
p_valor <- prueba$p.value
r_est   <- prueba$estimate

lim_sup <- max(abs(t_obs), abs(t_crit)) + 0.5
x_vals <- seq(-lim_sup, lim_sup, length.out = 300)
y_vals <- dt(x_vals, df = gl)
plot(x_vals, y_vals, type = "l", lwd = 3, xlab = "t (desviaciones estándar lejos de μ)", yaxt = "n", ylab = "",
     main = "Prueba t bilateral: ¿Oxígeno y clorofila-a están correlacionados?", ylim = c(-0.023, max(y_vals) * 1.1))
abline(h = 0)
legend("topleft", c("Regla de decisión", "Análisis de la muestra"), fill = c("red", "blue"), cex = 0.8)

zf <- t_crit
zD <- t_obs

abline(v = zf, col = "red", lty = 3, lwd = 1.5)
abline(v = -zf, col = "red", lty = 3, lwd = 1.5)
text(zf, -0.02, round(zf, 2), col = "red", cex = 0.7, xpd = TRUE)
text(-zf, -0.02, round(-zf, 2), col = "red", cex = 0.7, xpd = TRUE)

abline(v = zD, col = "blue", lty = 3, lwd = 1.5)
text(zD, -0.02, round(zD, 2), cex = 0.8, col = "blue", xpd = TRUE)

if (p_valor < alpha) {
  cat(sprintf("Se rechaza H0: NO existe correlación significativa (r = %.3f, p = %.4f)", r_est, p_valor))
} else {
  cat(sprintf("No se rechaza H0: hay correlación significativa (r = %.3f, p = %.4f)", r_est, p_valor))
}
```
